臺灣臺中地方法院交通事件裁定　　　　95年度交聲字第1219號
原處分機關　交通部公路總局臺中區監理所豐原監理站
異　議　人
即受處分人　甲○○
　　　　　　康通通運有限公司
法定代理人　張燕通
上列受處分人因違反道路交通管理處罰條例案件，對於交通部公
路總局臺中區監理所豐原監理站民國九十五年十二月一日所為之
二裁決（豐監稽違字第裁63-HC0000000、63-HC0000000號）不服
，聲明異議，本院裁定如下：
    主  文
異議均駁回。
    理  由
一、原處分機關略以：緣受處分人甲○○駕駛受處分人康通通運
    有限公司所有之TH-990號營業貨運曳引車，自民國九十五年
    四月三日至九十五年八月十六日期間，因有四筆交通違規事
    實，經警開逐一開單舉發（臺中縣警察局中縣警交字第HB00
    00000號、臺中縣警察局中縣警交字HB0000000號、臺中縣警
    察局中縣警交字HB0000000號、臺中縣警察局中縣警交字HB0
    000000號），而於六個月內違規記點共達六點，交通部公路
    總局臺中區監理所豐原監理站乃依道路交通管理處罰條例第
    六十三條第三項之規定，於九十五年八月二十一日以豐監稽
    違字第裁00000000000號裁決書裁處受處分人甲○○吊扣駕
    駛執照一個月，且限於九十五年九月二十日前繳送，九十五
    年十月五日前未繳送駕駛執照者，自九十五年十月六日起易
    處吊銷，並逕行註銷駕駛執照。該裁決書業於九十五年八月
    二十五日依法寄存送達予甲○○。嗣因甲○○未依限繳送駕
    駛執照，交通部公路總局臺中區監理所豐原監理站乃於九十
    五年十月六日註銷甲○○駕駛執照。詎甲○○復於九十五年
    十一月七日十二時十五分，駕駛上開TH-990號營業貨運曳引
    車，在臺中縣東勢鎮東勢大橋東端，因「駕照註銷（自九十
    五年十月六日至九十六年十月五日）行駛公路（禁駛）」違
    規，經臺中縣警察局東勢交通小隊以違反道路交通管理處罰
    條例第二十一條之一第一項第五款舉發（中縣警交字第HC-0
    000000號），交通部公路總局臺中區監理所豐原監理站遂於
    九十五年十二月一日以豐監稽違字第裁63-HC0000000號裁決
    書裁處受處分人甲○○罰鍰新臺幣（下同）六萬元並扣繳駕
    照；及以豐監稽違字第63-HC0000000號裁決書裁處受處分人
    康通通運有限公司罰鍰六萬元並記汽車違規紀錄一次。本件
    係依法裁決，應無不合等語。
二、受處分人甲○○聲明異議意旨略以：甲○○因工作關係，在
    外租屋，經常搬遷，故未收到上開豐監稽違字第裁00-00000
    0000號執行吊扣駕駛執照處分之裁決書，因而未繳送駕駛執
    照，亦不知駕駛執照嗣遭註銷，故本件並非有意違法，為此
    聲明異議等語。
三、受處分人康通通運有限公司聲明異議意旨略以：康通通運有
    限公司僱用甲○○為聯結車駕駛，每月均有於甲○○憑駕駛
    執照領取薪資時，順便查看其駕駛執照是否逾期。又甲○○
    從事駕駛工作十餘年，因未收到上開豐監稽違字第裁00-000
    000000號執行吊扣駕駛執照處分之裁決書，導致駕駛執照嗣
    遭註銷而不知情。直到九十五年十一月七日遭警舉發，康通
    通運有限公司及甲○○方知駕駛執照遭註銷之事。康通通運
    有限公司並未收到甲○○駕駛執照遭吊扣或吊銷之通知，復
    已善盡汽車所有人查證駕駛人駕駛執照資格之注意義務，故
    請求本件不罰等語。
四、本院之判斷：
（一）按處理違反道路交通管理事件，有關文書送達之程序，依
      行政程序法之規定，違反道路交通管理事件統一裁罰基準
      及處理細則第五條定有明文。再按送達，於應受送達人之
      住居所、事務所或營業所為之。但在行政機關辦公處所或
      他處會晤應受送達人時，得於會晤處所為之。應受送達人
      有就業處所者，亦得向該處所為送達；於應送達處所不獲
      會晤應受送達人時，得將文書付與有辨別事理能力之同居
      人、受雇人或應送達處所之接收郵件人員。應受送達人或
      其同居人、受雇人、接收郵件人員無正當理由拒絕收領文
      書時，得將文書留置於應送達處所，以為送達；送達，不
      能依前二條規定為之者，得將文書寄存送達地之地方自治
      或警察機關，並作送達通知書兩份，一份黏貼於應受送達
      人住居所、事務所、營業所或其就業處所門首，另一份交
      由鄰居轉交或置於該送達處所信箱或其他適當位置，以為
      送達。前項情形，由郵政機關為送達者，得將文書寄存於
      送達地之郵政機關。寄存機關自收受寄存文書之日起，應
      保存三個月，行政程序法第七十二條第一項、第二項、第
      七十三條第一項、第三項、第七十四條分別訂有明文。經
      查，本件受處分人甲○○之戶籍地址為臺中縣和平鄉○○
      村○○路○段九六號，此有受處分人之個人基本資料查詢
      結果一份附卷可稽。上開交通部公路總局臺中區監理所豐
      原監理站豐監稽違字第裁00-000000000號裁決書於九十五
      年八月二十一日作成後，委由郵政機關送達至甲○○之前
      揭戶籍地，因未會晤甲○○本人，亦無受領文書之同居人
      、受雇人或應送達處所知接收郵件人員，即於九十五年八
      月二十五日將該裁決書寄存在送達地之梨山郵局，以為送
      達，此有該裁決書暨送達證書回證在卷可稽，是該裁決書
      已合法寄存送達，縱應受送達人甲○○實際上未居於上戶
      籍址或未領取郵件，仍不影響合法送達之效力。從而原處
      分機關依該已合法寄存送達之裁決書裁處內容，自九十五
      年十月六日起註銷甲○○駕駛執照，核無違誤。本件受處
      分人甲○○、康通通運有限公司爭執甲○○未收受上開裁
      決書而不知駕駛執照被註銷一節，顯無理由。
（二）復按「汽車駕駛人駕駛聯結車、大客車、大貨車，有下列
      情形之一者，汽車所有人及駕駛人各處新臺幣四萬元以上
      八萬元以下罰鍰，並當場禁止其駕駛：五、駕駛執照業經
      吊銷、註銷仍駕車。前項第五款之駕駛執照，應扣繳之。
      違反第一項情形，並記該汽車違規紀錄一次。汽車所有人
      如已善盡查證駕駛人駕駛執照資格之注意，或縱加以相當
      之注意而仍不免發生違規者，汽車所有人不受本條之處罰
      。」，道路交通管理處罰條例第二十一條之一定有明文。
      本件原處分機關既已合法自九十五年十月六日起註銷甲○
      ○駕駛執照，則嗣就甲○○於九十五年十一月七日十二時
      十五分，駕駛上開TH-990號營業貨運曳引車，在臺中縣東
      勢鎮東勢大橋東端，因「駕照註銷行駛公路」之違規事實
      ，於九十五年十二月一日以豐監稽違字第裁63-HC0000000
      號裁決書裁處駕駛人甲○○罰鍰六萬元並扣繳駕照；及以
      豐監稽違字第63-HC0000000號裁決書裁處汽車所有人康通
      通運有限公司罰鍰六萬元並記汽車違規紀錄一次，即屬適
      法有據。
（三）另查甲○○早自九十二年一月間起，即有極為頻仍之駕駛
      上開TH-990號營業貨運曳引車之交通違規紀錄，且於九十
      二年及九十三年間，各有一次因六個月內違規記點共達六
      點而被吊扣駕駛執照之紀錄，此有交通部公路總局臺中區
      監理所豐原監理站違規查詢表、吊扣銷歷史情況表在卷可
      憑。康通通運有限公司對其所僱用駕駛TH-990號營業貨運
      曳引車之職業司機，本應多方詳盡查證其有無不良駕習慣
      、交通違規紀錄及駕駛資格變動情形，且實際上亦有多重
      查證方法，如以網路查詢司機駕駛執照資格、使用監理站
      所設開放供查詢之專用終端機查詢等。本件康通通運有限
      公司顯未善盡汽車所有人查證駕駛人駕駛執照資格之注意
      義務，始會僱用已被註銷駕駛執照之甲○○繼續駕駛TH-9
      90號營業貨運曳引車，其於本件主張依道路交通管理處罰
      條例第二十一條之一第四項規定免除汽車所有人責任，並
      無可採。是以，本件甲○○及康通通運有限公司之異議皆
      無理由，均應予駁回。
據上論斷，依道路交通管理處罰條例第八十七條第二項，道路交
通案件處理辦法第十九條，裁定如主文。
中　　華　　民　　國　　96　　年　　3 　　月　　28　　日
                        交通法庭  法  官  蔡建興
上正本證明與原本無異。
如不服本裁定，應於送達後五日內向本院提出抗告狀。
                                  書記官  黃英寬
中　　華　　民　　國　　96　　年　　3 　　月　　28　　日
